臺灣新竹地方法院民事裁定  
111年度消債清字第25號
聲  請  人  
即債務人    周麗雲  

代  理  人  戴美雯律師
相  對  人  
即債權人    台灣金聯資產管理股份有限公司


法定代理人  施俊吉  

代  理  人  葉家聖  


上列當事人聲請消費者債務清理清算事件，本院裁定如下：
    主  文
債務人周麗雲自中華民國一一一年十一月十八日上午十一時起開
始清算程序。
命司法事務官進行本件清算程序。
    理  由
一、按債務人不能清償債務或有不能清償之虞者，得依本條例所
    定更生或清算程序，清理其債務。消費者債務清理條例（下
    稱消債條例）第3條定有明文。所謂「不能清償」，指債務
    人因欠缺清償能力，對已屆期之債務，全盤繼續處於不能清
    償之客觀經濟狀態者而言。又所謂「不能清償之虞」，係指
    依債務人之清償能力，就現在或即將到期之債務，有不能清
    償之蓋然性或可能性而言。易言之，債務人之狀態如置之不
    理，客觀上得預見將成為不能清償之情形而言，此將來發生
    不能清償之事實，不必達到高度之確信。至於債務人之清償
    能力，則包括財產、信用及勞力（技術），並不以財產為限
    ，必須三者總合加以判斷仍不足以清償債務，始謂欠缺清償
    能力而成為不能清償。債務人之清償能力係處於流動性狀態
    ，聲請時與法院裁定時之清償能力未必一致，應以法院裁定
    時為判斷基準時。又資產管理公司並非消債條例第151條第1
    項所定金融機構（辦理消費者債務清理事件應行注意事項第
    42點第1款參照），債務人因債務清理而聲請調解時，如債
    權人均非金融機構，僅屬任意調解，尚非該項所定強制前置
    調解。此有第2屆司法事務官消債問題研討第4號司法院民事
    廳消債條例法律問題研審小組意見、101年第2期民事業務研
    究會（消費者債務清理專題）第5號司法院民事廳消債條例
    法律問題研審小組意見可資參照。
二、聲請意旨略以：
　　聲請人前積欠房屋遭拍賣後之不足額新臺幣（下同）500,00
    0元以上（本院卷第17頁），本件雖無金融機構債權人，惟
    聲請人有不能清償債務之情事，爰依消債條例請求裁定准許
    清算等語。
三、經查：
㈠、聲請人主張其積欠資產管理公司債務500,000元以上，因本案
    之債權人非消債條例第151條第1項規定之金融機構，尚非強
    制前置調解事件，聲請人自得聲請清算。是以，聲請人所為
    本件清算聲請可否准許，即應綜衡聲請人之全部收支、信用
    、財產及勞力（技術）、年齡等狀況，審究其現況是否有不
    能清償債務或有不能清償之虞之情事而定。
㈡、關於聲請人之財產收入及支出部分：聲請人名下有股票遭變
    賣發還之案款23,316元，並有聲請人111年8月22日陳報狀、
    本院依職權調查聲請人之稅務電子閘門財產所得調件明細表
    、法務部高額壽險資訊連結作業等件在卷可稽（本院卷第45
    -47、53、61頁），是聲請人名下應有可充清算財團分配之
    財產，先予敘明。聲請人陳稱目前無業，因為坐骨神經受傷
    ，已經10年沒有工作，沒有領任何社會補助，生活費由同居
    人支出等語，此有訊問筆錄可佐（本院卷第91頁），考量聲
    請人為46年10月出生，現年65歲，已屆法定退休年齡，學歷
    為高職肄業等現實狀況（本院卷第43、62頁），聲請人應難
    尋穩定收入之工作，且其同居人負擔聲請人之生活所需，尚
    非得作為聲請人之償債來源，故認聲請人目前並無償債能力
    ；又聲請人主張其目前每月必要生活支出依消債條例第64條
    之2第1項認定為17,076元（本院卷第16頁）。經查，聲請人
    主張其每月必要生活支出之數額，與衛生福利部公告臺灣省
    111年每人每月最低生活費之1.2倍即17,076元相符（111年
    度每月生活所必需〈必要生活費用〉數額一覽表，本院卷第93
    頁），堪認合理，則本件聲請人每月必要生活支出為17,076
    元，洵堪認定。
㈢、從而，聲請人主張其無法清償債務等語，以聲請人現無業無
    任何收入，其每月必要生活支出17,076元係由其同居人負擔
    ，已無餘額可供還款，參酌聲請人現年65歲，已屆法定退休
    年齡及其學歷為高職肄業，衡情難期覓得穩定收入之工作以
    清償債務。而聲請人現積欠之債務數額約518,577元，此有
    債權人之陳報狀附卷為佐（本院卷第69頁），依聲請人名下
    之財產及所得情形，顯可認其現實上有不能清償債務之情事
    存在。本件復查無聲請人有消債條例第6條第3項、第8條或
    第82條第2項所定駁回清算聲請之事由存在，則聲請人聲請
    清算，即屬於法有據，應依前揭規定，開始清算程序，並命
    司法事務官進行本件清算程序。
四、爰裁定如主文。　　　　
中　　華　　民　　國　　111 　年　　11　　月　　18　　日
                  民事第二庭法　　　官　林麗玉
以上正本係照原本作成。
本裁定不得抗告。
中　　華　　民　　國　　111 　年　　11　　月　　18　　日
                            書  記  官　郭春慧